【裁判字號】    99,抗,340
【裁判日期】    990623
【裁判案由】    假扣押
【裁判全文】
臺灣高等法院民事裁定                   99年度抗字第340號
抗  告  人  煥金工程有限公司
法定代理人  乙○○
抗  告  人  乙○○
            甲○○
相  對  人  玉山商業銀行股份有限公司
法定代理人  丙○○
代  理  人  丁○○
上列抗告人因與相對人玉山商業銀行股份有限公司間假扣押事件
，對於中華民國98年6 月24日臺灣桃園地方法院98年度裁全字第
2178號裁定，提起抗告，本院裁定如下：
    主      文
抗告駁回。
抗告費用由抗告人負擔。
    理      由
一、相對人聲請意旨略以：抗告人煥金工程有限公司（下稱煥金
    公司）於民國（下同）95年9 月8 日邀同抗告人乙○○、甲
    ○○為連帶保證人，陸續向伊借貸款項。惟自98年5 月29日
    起，抗告人煥金公司遭票據交換所列為拒絕往來戶，依約，
    本件借貸款項視同全部到期，合計尚餘本金新台幣（下同）
    278,447 元未償，經以信函催告、實地訪查，抗告人均避不
    見面；抗告人煥金公司有退票、拒絕往來之紀錄，抗告人乙
    ○○、甲○○則有就其財產為出售或贈與第三人等不利益處
    分之行為，為免上開請求，日後有不能強制執行或甚難執行
    之虞，願供擔保以代釋明之不足，請求准予假扣押等情。
二、抗告意旨則以：相對人未釋明抗告人有何意圖脫產或日後將
    有無法執行之虞之「假扣押原因」等語，資為抗辯。
三、按債權人就金錢請求或得易為金錢請求之請求，欲保全強制
    執行者，得聲請假扣押。假扣押非有日後不能強制執行或甚
    難執行之虞者，不得為之。請求及假扣押之原因應釋明之。
    前項釋明如有不足，而債權人陳明願供擔保或法院認為適當
    者，法院得定相當之擔保，命供擔保後為假扣押，為92年2
    月7 日總統令修正公布之民事訴訟法第522 條第1 項、第52
    3 條第1 項及第526 條第1 項、第2 項所明定。倘債權人聲
    請假扣押，就假扣押之原因，絲毫未提出能即時調查之證據
    以釋明者，則應駁回其聲請。至所謂釋明，乃當事人提出之
    證據未能使法院達於確信之程度，僅在使法院得薄弱之心證
    ，信其事實上之主張大概為如此者稱之。又同法第523 條所
    稱之「日後甚難執行之虞」，除指債務人將移住遠方、逃匿
    或隱匿財產外，尚應包括債務人增加負擔或就財產為不利益
    之處分將達於無資力之狀態（最高法院98年度台抗字第448
    號裁定參照）。查：
  (一)本件關於假扣押之「請求」部分：
    相對人提出借款契約、授信約定書、土地登記第二類謄本、
    建物登記第二類謄本、異動索引表等影本，可認相對人對
    本件假扣押之「請求」，已為釋明。
  (二)本件關於假扣押之「原因」部分：
    1.抗告人煥金公司方面：
      抗告人煥金公司於98年5 月15日、98年5 月29日分別有「
      退票異常」、「拒絕往來」之紀錄，有相對人提出財團法
      人金融聯合徵信中心紀錄可證（見原法院卷第14頁、本院
      卷第20頁）。抗告人煥金公司自98年5 月15日起有退票之
      異常現象，約14日後即有「拒絕往來」之紀錄，足認抗告
      人煥金公司之債信已嚴重不足，則相對人據此釋明抗告人
      煥金公司恐有日後陷於無資力致不能強制執行或甚難執行
      之虞，應予准許。
    2.抗告人乙○○方面：
      (1)抗告人乙○○於98年5 月19日將其所有坐落桃園縣八德
        市○○段318-2 地號土地及2326建號之建物以「買賣」
        為原因，移轉其所有權登記予第三人蔡坤鴻，有相對人
        提出之建物登記第二類謄本、異動索引表影本為證（見
        原法院卷第9-10頁反面）；抗告人乙○○提出之同意書
        記載：「茲因本人乙○○向蔡坤鴻先生自『97年6 月至
        97年9 月』共借款400 萬元整，期間利率以月利1.5 ％
        計算，共開5 張本票。因本人目前無法還清借款金額，
        也無能力付利息，所以同意先將名下之不動產位於八德
        市山下店71號之房子，先過於蔡坤鴻先生名下，還清借
        款後，蔡坤鴻先生便將不動產歸乙○○，並收回本票5
        張…立書人：乙○○『98年5 月5 日』」等語，有該同
        意書可憑（見本院卷第31頁），足認抗告人乙○○對就
        其所有之上開不動產已有增加負擔或為不利益處分之情
        狀（最高法院51年度台上字第3528號判例參照）。
      (2)本院命抗告人乙○○提出其與第三人蔡坤鴻間買賣上開
        不動產及收付價金之相關文件，抗告人乙○○僅稱「…
        因欠債而自願將房地產權移轉給債權人，故由債權人辦
        手續，此為社會常見之情…價金證明，則應從蔡坤鴻之
        存摺領款即可判知…」等語外，未提出任何證據以供審
        酌，難認抗告人乙○○出賣上開不動產之行為係屬有相
        當對價之正常交易。
      (3)抗告人乙○○係本件買賣之當事人，其聲請本院命買受
        人即第三人蔡坤鴻提出本件買賣不動產之相關文件，核
        無必要；況，抗告人乙○○關於本件買賣契約係何時簽
        訂？雙方議定之賣價若干？價金如何支付？等買賣契約
        之重要內容，均無具體陳述，即使本院命第三人蔡坤鴻
        提出買賣契約書，亦無從認定該買賣為真正，是抗告人
        乙○○聲請本院命第三人蔡坤鴻提出買賣契約書，亦無
        必要。抗告人乙○○又未具體敘明本件買賣價金之支付
        情形，其待證事實不明，則抗告人乙○○聲請本院再調
        閱第三人蔡坤鴻之存摺領款紀錄，即無必要，併予敘明
        。
      (4)據上，抗告人乙○○就其所有之上開不動產有增加負擔
        或為不利益處分之情狀，又未能提出證據證明此為有相
        當對價之正常交易，則相對人主張抗告人乙○○恐有達
        於無資力狀態致日後甚難執行之虞之假扣押原因，亦可
        採信。
    3.抗告人甲○○方面：
      抗告人甲○○於系爭債務視同全部到期後之98年6 月9 日
      ，將其所有坐落桃園縣八德市○○段519 地號土地，以「
      贈與」為原因，移轉所有權登記予第三人袁麗珊，有相對
      人提出土地登記第二類謄本、異動索引表等影本為證（見
      原法院卷第8 頁、第11頁反面）。抗告人甲○○將其所有
      之上開不動產為不利益之處分，依前揭說明，堪認相對人
      就抗告人甲○○部分之「假扣押之原因」已為釋明。
  (三)綜上，相對人就本件假扣押之「請求」及假扣押之「原因」
    均已為釋明，則原法院准許相對人本件假扣押之聲請，即無
    不合，抗告意旨指摘原裁定不當，為無理由，應予駁回。
四、據上論結，本件抗告為無理由，爰裁定如主文。
中    華    民    國    99    年    6     月    23    日
                    民事第十五庭
                        審判長法  官   林恩山
                              法  官   郭松濤
                              法  官   陳雅玲
正本係照原本作成。
不得再抗告。
中    華    民    國    99    年    6     月    24    日
                              書記官   葉國乾

司法院資訊處製作；財團法人民間司法改革基金會備份。
